臺灣臺東地方法院刑事判決　　　　　　　　　　　　　九十一年度交易字第三號
　　公　訴　人　臺灣臺東地方法院檢察署檢察官
　　被　　　告　甲○○
右列被告因過失傷害案件，經檢察官提起公訴（九十一年度偵字第五六六號），本院
判決如左：
    主  文
甲○○因過失傷害人，處有期徒刑貳月，如易科罰金，以參佰元折算壹日。
    事  實
一、甲○○於民國（下同）九十年九月三日下午，駕駛車牌號碼Ｐ五─九九四三號自
    用小客車，沿臺東縣太麻里鄉○○○○道由北往南方向行駛，於同日傍晚十八時
    五十分許，途經臺九線省道四一六公里以北一百公尺處即太麻里街、太麻里外環
    道之閃光黃燈號誌之三岔路口欲左轉往大武方向行駛時，理應注意車輛行駛時，
    駕駛人應注意車前狀況，隨時採取必要之安全措施；閃光黃燈表示「警告」，車
    輛應減速接近、注意安全及小心通過；在劃有分向限制線（雙黃實線）之路段，
    不得駛入來車之車道內；汽車行駛至交岔路口時，應至中心處左轉，不得占用來
    車道搶先左轉等道路交通安全規定，而依當時天候陰、光線夜間有照明、路面乾
    燥、平直、無缺陷及障礙物、視距良好等情形觀之，並無不能注意之情事，竟疏
    未注意，於通過上開路段時，未留意車前狀況、減速接近、注意安全及小心通過
    ，且貿然搶先左轉跨越分向限制線駛入來車之車道內；適同一時、地，丙○○駕
    駛車牌號碼ＰＶＢ─九七六號重型機車，沿同鄉○○里街往臺東（由南往北）方
    向行駛至同一閃光紅燈號誌之三岔路口時，亦應注意車前狀況，隨時採取必要之
    安全措施及閃光紅燈表示「停車再開」，車輛應減速接近，先停止於交岔路口前
    ，讓幹道車優先通行後認為安全時，方得續行等道路交通安全規定，而依當時情
    形，又無不能注意之情事，竟疏未注意，於通過上開閃光紅燈號誌之三岔路口時
    ，未注意車前狀況，讓幹道車優先通行，由於雙方有上述之疏失，甲○○見丙○
    ○之機車時，避煞皆已不及，遂於該交岔路口內，兩車發生碰撞，致丙○○當場
    人車倒地，受有頭部外傷併額頭（臉部）裂傷、頸部挫傷、左手關節囊併橈骨側
    韌帶破裂等傷害。甲○○於肇事後，即以電話報警，經警到達現場處理本件事故
    時，向有偵查犯罪職權之臺東縣警察局大武分局交通事故處理小組承辦警員乙○
    ○自首為車禍肇事之人，進而接受本件裁判。
二、案經甲○○肇事後報警自首及丙○○訴由臺東縣警察局大武分局報請臺灣臺東地
    方法院檢察署檢察官偵查起訴。
    理  由
一、右揭時地未減速接近、貿然跨越分向限制線搶先左轉駛入來車之車道內而肇事，
    並致告訴人丙○○受傷之犯罪事實，業據被告甲○○於本院審理時坦白承認，核
    與告訴人指訴之車禍情節大致相符，並有臺東縣警察局道路交通事故調查報告表
    一份、現場照片八張及馬偕紀念醫院臺東分院診斷證明書一紙在卷可稽。按車輛
    行駛時，駕駛人應注意車前狀況，隨時採取必要之安全措施；在劃有分向限制線
    之路段，不得駛入來車之車道內；汽車行駛至交岔路口時，應至中心處左轉，不
    得占用來車道搶先左轉及閃光紅燈表示「停車再開」，車輛應減速接近，先停止
    於交岔路口前，讓幹道車優先通行後認為安全時，方得續行；閃光黃燈表示「警
    告」，車輛應減速接近、注意安全及小心通過，道路交通安全規則第第九十四條
    第三項、第九十七條第二款、第一百零二條第一項第四款、道路交通標誌標線號
    誌設置規則第二百十一條第一項第一款、第二款分別定有明文。被告持有合格之
    駕駛執照，對上述之規定應知之甚詳，其駕車自應注意及此，且依警製道路交通
    事故調查報告表所載當時天候陰、光線夜間有照明、路面乾燥、平直、無缺陷及
    障礙物、視距良好等情形觀之，並無不能注意之情事，竟應注意、能注意卻疏未
    注意車前狀況、減速接近、注意安全、小心通過，以致肇事，致人受傷，被告應
    有過失；而本件經送鑑定肇事責任，亦認定被告於夜間駕駛自用小客車行經閃光
    黃燈號誌之交岔路口，未減速慢行，且提前跨越中心分向限制線左轉，侵入來車
    道，為肇事主因，此有臺灣省花東區車輛行車事故鑑定委員會九十一年六月二十
    四日函及所附之花鑑字第九一○一八八號鑑定意見書一份附卷可參。雖告訴人於
    通過上開閃光紅燈號誌之三岔路口時，未注意車前狀況，讓幹道車優先通行，與
    有過失，然此仍不能減免被告參與交通活動應有之注意義務，且刑事責任係對於
    非價行為所加之制裁，非若民事責任以填補損害為目的，因此無由過失相抵，是
    被告之過失駕駛行為，核與被害人之受傷間，具有相當因果關係。綜上足徵被告
    自白之內容確與事實相符，本件事證明確，被告過失傷害之犯行洵堪認定，應依
    法論科。
二、核被告所為，係犯刑法第二百八十四條第一項前段之過失傷害罪。查被告於肇事
    後，在未被發覺前，即主動打電話報警，並向前往處理車禍有偵查犯罪職權之臺
    東縣警察局大武分局交通事故處理小組警員乙○○自首犯罪，接受裁判，有該警
    員所製作之車禍案件自首情形報告表一份在卷可考，並經該警員到庭結證屬實，
    應依刑法第六十二條前段之規定減輕其刑。爰審酌被告之生活狀況、品行、智識
    程度，其過失程度、所生危害、告訴人受傷情形，及犯罪後尚能坦承犯行，態度
    良好，知所悔改，但迄未與告訴人達成民事上和解賠償損害等一切情狀，量處如
    主文所示之刑，並諭知易科罰金之折算標準。
據上論斷，應依刑事訴訟法第二百九十九條第一項前段，刑法第二百八十四條第一項
前段、第六十二條前段、第四十一條第一項前段，罰金罰鍰提高標準條例第一條前段
、第二條，判決如主文。
本案經檢察官洪政和到庭執行職務
中      華      民      國    九十一    年      十      月      八      日
                                  臺灣臺東地方法院刑事庭
                                      法  官  陳弘能
右正本證明與原本無異。
如不服本判決，應於判決送達後十日內向本院提出上訴狀。（須附繕本）
「切勿逕送上級法院」
                                      書記官  賴淑芬
中      華      民      國    九十一    年     十       月      十四    日
附記：
中華民國刑法第二百八十四條第一項前段
因過失傷害人者，處六月以下有期徒刑、拘役或五百元以下罰金。
